【裁判字號】    96,訴,2540
【裁判日期】    970401
【裁判案由】    侵權行為損害賠償
【裁判全文】
臺灣板橋地方法院民事判決              96年度訴字第2540號
原      告  丙○○
?      ?  丁○○
被      告  公盟汽車有限公司
法定代理人  乙○○
訴訟代理人  甲○○
被      告  戊○○
上列當事人間請求侵權行為損害賠償事件，原告提起附帶民事訴
訟（96年度交附民字第190 號），經本院刑事庭移送前來，本院
於民國97年3 月18日言詞辯論終結，判決如下：
    主      文
被告應連帶給付原告丙○○新臺幣陸萬玖仟柒佰捌拾肆元。
被告應連帶給付原告丁○○新臺幣肆萬壹仟玖佰肆拾伍元。
原告其餘之訴駁回。
訴訟費用由原告丙○○負擔百分之六十八，原告丁○○負擔百分
之二十三，餘由被告連帶負擔。
本判決第一項得假執行，但被告如提供新臺幣陸萬玖仟柒佰捌拾
肆元為原告丙○○預供擔保，得免為假執行。
本判決第二項得假執行，但被告如提供新臺幣肆萬壹仟玖佰肆拾
伍元為原告丁○○預供擔保，得免為假執行。
原告其餘假執行之聲請駁回。
    事實及理由
壹、程序部分：按訴狀送達後，原告不得將原訴變更或追加他訴
    ，但被告同意者，不在此限；被告於訴之變更或追加無異議
    ，而為本案之言詞辯論者，視為同意變更或追加，民事訴訟
    法第255 條第1 項第1 款、第2 項定有明文。本件原告於起
    訴時，原係請求被告應賠償原告新臺幣（下同）1,386,905
    元，並自起訴狀繕本送達翌日起至清償日止按年利率百分之
    5 計算之利息。嗣於本院民國97年1 月8 日言詞辯論期日則
    當庭將其聲明變更為被告應「連帶」賠償原告1,386,905 元
    ，並捨棄遲延利息部分之請求，迨本院97年2 月19日言詞辯
    論期日再將其聲明變更為被告應連帶給付原告丙○○1,021,
    024 元、原告丁○○365,881 元，惟被告2 人於該2 期日對
    此均未表示異議，而為本案之言詞辯論，依據前揭法條規定
    ，自應准許，先予敘明。
貳、實體部分：
一、本件原告起訴略以：
    (一)被告戊○○為計程車司機，明知其無駕駛執照，竟於94年
      8 月3 日12時40分許，駕駛車號386-CD號營業小客車（下
      稱系爭計程車），沿臺北縣蘆洲市○○路由西往東方向行
      駛，途經設有閃光黃燈號誌（故障）之長樂路、光榮路交
      岔路口時，本應注意減速接近，注意安全，小心通過，而
      依當時天候晴、日間自然光線、路面無缺陷，並無不能注
      意之情事，竟疏未注意減速即貿然前行穿越路口，適原告
      丙○○騎乘車號EDD- 879號輕型機車搭載原告丁○○，沿
      蘆洲市○○路由北往南方向直行，蘇車閃避不及，左前保
      險桿撞擊翁車，致原告人車倒地，原告丙○○受有腹部鈍
      傷、右側肢多處挫擦傷、頭痛、頸椎第六節輕度滑落、前
      庭功能失調等傷害，原告丁○○則受有背部及右下肢擦傷
      等傷害。爰依侵權行為之法律關係，請求被告戊○○賠償
      下列損害：
      1.原告丙○○部分：
        (1)喪失勞動能力之損害：原告丙○○受有前揭傷害，迄
          今仍無法工作，需長期復健治療，且治療效果亦無法
          回復，只能改善、減輕症狀及傷痛，爰以最低工資每
          月16,500元為準，計算3 年，請求喪失勞動能力之損
          害額594,000 元（即16,500元×3 年×12個月＝594,
          000 元）。
        (2)增加生活上之需要部分：
          原告丙○○每週至少4 天門診，每次前往門診搭乘
            公車需費90元，計算3 年，需支出交通費51,840元
            （即90元×4 天×4 週×12個月×3 年＝51,840元
            。
          已支出之醫療費：依據現有之醫療費用收據，共計
            30,943元。
          預計將來應支出之醫療費：原告丙○○預計將來每
            月須至神經內科1 次（每次460 元）、中醫內科1
            次（每次310 元）、腸胃科1 次（每次460 元）、
            復健醫學科6 次（第1 次460 元、第2 至6 次每次
            50元，合計每月710 元）、針灸科門診6 次（每次
            150 元，每月900 元），計算3 年，共需支出醫療
            費102,240 元（即〔460 元＋310 元＋460 元＋71
            0 元＋900 元〕×12個月×3年＝102,240 元）。
          丙○○已支出車輛行車事故鑑定費3,000元。
        (3)機車修理費：7,850元。
        (4)精神慰撫金：原告丙○○因本件車禍事故而患有創傷
          後壓力症候群，只要聽到人車接近就會感到害怕，迄
          今亦無法工作。又醫生更診斷為眩暈症，只能期待日
          後醫學進步始能治療。另光是1 份簡單的書狀，就必
          須擬了1 個月的草稿，再謄寫至狀紙，這對一個讀中
          文系當老師的人，是極大自尊受損，原告丙○○身心
          嚴重受創，故請求精神慰撫金231,151 元。
        (5)以上合計1,021,024 元。
      2.原告丁○○部分：
        (1)增加生活上之需要部分：
          原告丁○○每週至少4 天門診，每次前往門診搭乘
            公車需費90元，計算3 年，需支出交通費51,840元
            （即90元×4 天×4 週×12個月×3 年＝51,840元
            。
          已支出之醫療費：依據現有之醫療費用收據，共計
            13,770元。
          預計將來應支出之醫療費：原告丁○○預計將來每
            月須至中醫內科1 次（每次310 元）、復健醫學科
            6 次（第1 次460 元、第2 至6 次每次50元，合計
            每月710 元）、針灸科門診6 次（每次150 元，每
            月900 元），計算3 年，共需支出醫療費69,120元
            （即〔310 元＋710 元＋900 元〕×12個月×3 年
            ＝69,120元）。
        (2)精神慰撫金：原告丁○○因本件車禍事故，造成膝蓋
          關節加速退化，除須打針吃藥外，還須拄著柺杖才能
          走路，故請求精神慰撫金231,151 元。
        (3)以上合計365,881 元。
    (二)被告公盟汽車有限公司（下稱公盟公司）於出租計程車時
      ，竟未審查承租人即被告戊○○有無營業小客車之職業駕
      照，且已出租計程車予被告戊○○達3 、4 年之久，難逃
      審查不週之連帶責任。其與被告戊○○間應屬僱用關係，
      依民法第188 條，應就原告之上開損害，負連帶損害賠償
      責任。
    (三)對被告抗辯所為之陳述：
      1.被告公盟公司雖謂原告丙○○未就事故後3 年無法工作
        乙節盡舉證責任，但從車禍發生迄今也已經快3 年，原
        告丙○○迄今仍在做復健，所以請求3 年是合理的。
      2.被告公盟公司雖謂原告未提出支出交通費用之證明，但
        伊等就醫只搭公車，已經很省了，公車票價大家都可查
        得到。
      3.對於被告公盟公司主張原告已向富邦產物保險股份有限
        公司領取之理賠金應予扣除，沒有意見。
      4.兩造各負1 半責任，已經是原告的極限，且當時對方號
        誌是故障的，視同無號誌路口。
    (四)爰聲明：
      1.被告應連帶給付原告丙○○1,021,024 元、原告丁○○
        365,881 元。
      2.原告願供擔保請准宣告假執行。
二、被告公盟公司則略以下列各語置辯：
    (一)被告公盟公司只是單純將車子租給被告戊○○，且戊○○
      之前有駕照，只是後來被吊銷，故被告公盟公司是合法將
      車租給被告戊○○。
    (二)損害賠償金額部分：
      1.原告丙○○雖主張其於事故後3 年無法工作，但由其所
        提診斷證明書，可知原告丙○○所看科別共有9 科，所
        載並因均不相同，其是否未對症下藥，以致於傷勢無法
        復原，不得而知。又醫囑僅謂宜長期追蹤複查，無法證
        明原告丙○○於該3 年期間無法工作，且依其回診紀錄
        ，可知原告丙○○亦未作長期追蹤複查之動作，是原告
        就其主張其於事故後3 年無法工作乙節，難謂已盡舉證
        責任。
      2.原告2 人所主張之交通費用、未來復健費用，均未提出
        任何單據證明其損失，故否認其主張。
      3.原告所主張機車修理費部分，應將零件折舊部分予以扣
        除。
      4.原告2 人所主張之慰撫金過高，請予酌減。
    (三)被告公盟公司有對系爭計程車向富邦產物保險股份有限公
      司投保強制汽車責任保險，保險公司亦已先後於94年12月
      15日及96年9 月20日理賠原告丙○○、丁○○傷害醫療費
      用共37,541元及32,804元，此部分費用應該扣除。
    (四)臺灣省車輛行車事故覆議鑑定委員會鑑定後，認定原告於
      本件事故為肇事主因，故被告僅負3 成責任，而非全責。
    (五)爰聲明：
      1.原告之訴及其假執行之聲請均駁回。
      2.如受不利之判決，願提供擔保請准宣告免為假執行。
三、被告戊○○對其駕車過失撞倒原告所騎機車致原告受傷乙節
    固不否認，對於原告所提單據及主張之各項費用與其計算標
    準亦均表示沒有意見（本院卷第19頁），且願意賠償原告20
    萬元，然因原告開價過高，故仍聲明請求駁回原告之訴及其
    假執行之聲請，如受不利之判決，願提供擔保請准宣告免為
    假執行（本院卷第17頁）。
四、查被告戊○○為計程車司機，其駕駛執照已遭吊銷，竟仍於
    94年8 月3 日12時40分許，駕駛系爭計程車沿臺北縣蘆洲市
    ○○路由西往東方向行駛，途經設有閃光黃燈號誌（故障）
    之長樂路、光榮路交岔路口時，本應注意減速接近，注意安
    全，小心通過，而依當時天候晴、日間自然光線、路面無缺
    陷，並無不能注意之情事，竟疏未注意減速即貿然前行穿越
    路口，適原告丙○○騎乘車號EDD- 879號輕型機車搭載原告
    丁○○，沿蘆洲市○○路由北往南方向直行，亦疏未注意行
    經閃光紅燈號誌交岔路口，支道車應暫停讓幹道車先行即貿
    然穿越路口，致煞避不及，與蘇車左前保險桿發生撞擊，人
    車倒地，原告丙○○因此受有腹部鈍傷、右側肢多處挫擦傷
    、頭痛、頸椎第六節輕度滑落、前庭功能失調等傷害，原告
    丁○○則受有背部及右下肢擦傷等傷害等情，為兩造所不爭
    執（按被告公盟公司僅爭執原告與有過失之比例，而未爭執
    被告戊○○於本件車禍事故有過失之事實），並有現場照片
    、道路交通事故現場圖、新光吳火獅紀念醫院（偵卷第22至
    32、34頁）附卷可稽，被告戊○○駕駛系爭計程車既有過失
    ，致原告2 人分別受有上開傷害，其過失行為與原告受傷結
    果間復具相當因果關係，則原告依侵權行為之法律關係，請
    求被告戊○○負侵權行為損害賠償責任，自屬有據。
五、按受僱人因執行職務，不法侵害他人之權利者，由僱用人與
    行為人連帶負損害賠償責任，民法第188 條第1 項定有明文
    。所謂受僱人，不以事實上之僱用關係為限。凡客觀上被他
    人使用為之服勞務而受其監督者。均屬之。目前在臺灣經營
    交通事業之營利私法人，接受他人靠行（即出資人以該交通
    公司之名義購買車輛，並以該公司名義參加營運），而向該
    靠行人（即出資人）收取費用，以資營運者，比比皆是，此
    為週知之事實。該靠行之車輛，在外觀上既屬該交通公司所
    有，乘客又無從分辨該車輛是否他人靠行營運者，則乘客於
    搭乘時，祇能從外觀上判斷該車輛係某交通公司所有，該車
    輛之司機即係受僱為該交通公司服勞務。此種臺灣社會獨特
    經營型態下之交通公司，即應對廣大乘客之安全負起法律上
    之責任。蓋該靠行之車輛，無論係由出資人自行駕駛，或招
    用他人合作駕駛，或出租，在通常情形，均為該交通公司所
    能預見，苟該駕駛人係有權駕駛（指非出自偷竊或無權佔有
    後所為之駕駛），在客觀上自應認其係為該交通公司服勞務
    ，而使該交通公司負僱用人之責任，方足以保護交易之安全
    。本件系爭計程車之登記車主為龍龍交通有限公司（惟肇事
    當時所影印之行車執照則記載車主為被告公盟公司），該公
    司與被告公盟公司之負責人均為乙○○，均設於臺北市○○
    路○ 段106 巷8 弄6 號1 樓，而該車身漆有被告公盟公司名
    稱，車上所擺職業登記證上亦有公盟公司名稱等情，有系爭
    計程車之行車執照、車籍資料查詢表、龍龍公司與公盟公司
    之營利事業登記基本查詢表附卷可查（偵字卷第42頁、本院
    交附民字卷第130 至132 頁），並經被告公盟公司於本院97
    年1 月8 日言詞辯論期日陳述明確，該計程車在外觀為被告
    公盟公司所有，客觀上足以使人認為被告戊○○係為被告公
    盟公司服務而受其監督，顯見被告公盟公司已非單純出租計
    程車，與被告戊○○間應具有僱用關係。是原告依民法第18
    8 條第1 項規定，請求被告公盟公司對於被告戊○○執行職
    務時侵權行為所致損害負連帶賠償責任，應屬有據。
六、按不法侵害他人之身體或健康者，對於被害人因此喪失或減
    少勞動能力或增加生活上之需要時，應負損害賠償責任；不
    法侵害他人之身體、健康、名譽、自由、信用、隱私、貞操
    ，或不法侵害其他人格法益而情節重大者，被害人雖非財產
    上之損害，亦得請求賠償相當之金額；不法毀損他人之物者
    ，被害人得請求賠償其物因毀損所減少之價額，民法第193
    條第1 項、第195 條第1 項前段及第196 條分別定有明文。
    茲就原告請求賠償之金額，分述如下：
    (一)原告丙○○部分：
      1.喪失勞動能力之損害部分：原告主張其於本件車禍事故
        發生後3 年無法工作，固已提出醫療費用收據、診斷證
        明書等為證（本院附民卷第10至86、109 至116 頁；訴
        字卷第50至87頁），並主張：從車禍發生迄今也已經快
        3 年，原告丙○○迄今仍在做復健，所以請求3 年是合
        理的云云，然查原告丙○○於94年8 月3 日發生車禍後
        ，旋被送往新光吳火獅紀念醫院急診，當時診斷為腹部
        鈍傷、右側肢多處挫擦傷，有該醫院診斷證明書附卷可
        查（偵字卷第34頁），亦即當日並未住院即行返家靜養
        ，此後，原告丙○○雖曾於94年8 月11日至臺北榮民總
        醫院急診診療，翌日離院，並經該院先後診斷如下：(1)
        94年9 月2 日外傷科特別門診診斷為頭痛｛疑似頭部外
        傷｝（本院交附民字卷第116 頁）；(2)94年9 月16日至
        20日住院後，一般神經內科診斷為頭痛，宜長期追蹤治
        療（同上卷第115 頁）；(3)94年10月17日復健醫學科診
        斷為腦外傷、語言購音困難（同上卷第114 頁）；(4)94
        年11月8 日針灸傷病科診斷為頭痛、眩暈、頸項強痛、
        右下腹痛、胃痛、腹瀉（同上卷第113 頁）；(5)95年1
        月24日神內科診斷為前庭功能障礙，宜繼續門診追蹤（
        同上卷第110 頁）；(6)95年4 月18日復健醫學科診斷為
        頸椎第6 節輕度脫落，前庭功能失調，需長期復健（同
        上卷第112 頁）；(7)95年8 月9 日至14日住院後，癲癇
        科診斷為疑自主神經性癲癇，宜長期追蹤治療（同上卷
        第111 頁）；(8)96年3 月20日耳科特別門診診斷為眩暈
        症（同上卷第109 頁）；(9)97年2 月26日復健醫學科診
        斷為頸椎外傷並滑脫（本院訴字卷第80頁）。換言之，
        除94年9 月16日至20日、95年8 月9 日至14日住院外，
        其餘時間均僅作門診治療，縱有部分醫囑提及宜長期追
        蹤治療，然亦未見任何可能與原告丙○○是否完全喪失
        勞動能力有關之判斷依據（例如：宜靜養避免勞動等）
        。次查原告丙○○門診之次數雖屬密集，但觀其就診科
        別，可知其係先後或同時前往不同科別求診，自難單以
        其就醫次數或間隔時間之久暫，即認其已無剩餘時間從
        事勞動工作。至於原告丙○○主張其自本件車禍事故迄
        今已近3 年，完全無法從事原本之作文家教工作等語，
        縱屬實情，但此並不表示其亦喪失從事其他工作之勞動
        能力？故原告丙○○主張其勞動能力喪失，請求被告按
        最低工資每月16,500元計算3 年之損害，難認已盡舉證
        責任，故不准許。
      2.增加生活上之需要部分：
        (1)原告丙○○主張其每週至少4 天門診，每次前往門診
          搭乘公車需費90元，計算3 年，需支出交通費51,840
          元等語，固已提出醫療費用收據為證，惟觀其門診科
          別，可知其係先後或同時前往不同科別求診，是否均
          有必要，則未據其舉證證明，此亦為被告公盟公司否
          認此項費用之原因。況且，依據原告丙○○所提醫療
          費用收據（本院交附民字第10至34頁）之時間，扣除
          單純請領診斷證明書之收據6 張後，原告丙○○自94
          年8 月3 日起至95年9 月11日止（共405 日），亦僅
          掛號求診38次，平均每10.6日才求診1 次，而非每週
          必須就診4 次，則原告丙○○主張按每週4 次計算，
          應屬過寬。然而，被告對於原告丙○○主張其已支出
          醫療費30,943元乙節既無爭執，亦即就原告丙○○於
          該等醫療費用收據所載日期前往醫院部分並無爭執，
          故原告丙○○於該等日期前往醫院所支出之交通費用
          共3,960 元（即44次×90元＝3,960 元），仍應准許
          之。
        (2)原告丙○○主張其將來每月須至神經內科1 次（每次
          460 元）、中醫內科1 次（每次310 元）、腸胃科1
          次（每次460 元）、復健醫學科6 次（第1 次460 元
          、第2 至6 次每次50元，合計每月710 元）、針灸科
          門診6 次（每次150 元，每月900 元），計算3 年，
          共需支出醫療費102,240 元云云，固已提出醫療費用
          收據及診斷證明書為證（本院訴字卷第50至91頁），
          然對照本院交附民字第10至34頁及訴字卷第50至91頁
          之醫療費用收據，可知神經內科部分：94年8 月19
          日至12月1 日診療4 次、95年間診療2 次、96年間無
          紀錄、97年年3 月11日1 次；中醫內科部分：94年
          診療1 次、95年診療5 次、96年診療7 次、97年診療
          1 次；腸胃科部分：94年無記錄、95年診療3 次、
          96 及97 年無記錄；復健醫學科部分：94年診療6
          次、95年診療6 次、96年診療12次、97年診療2 次；
          針灸科部分：94年診療3 次、95年診療3 次、96及
          97年均無記錄。其中神經內科於96及97年僅門診1 次
          ，腸胃科及針灸科於此2 年則均無求診記錄，原告翁
          淑玲復未提出其他證據證明該等3 科均有每月定期門
          診之必要，所請自難准許。至中醫內科及復健醫學科
          部分，原告丙○○於96及97年間雖較常前往該科門診
          ，然依97年2 月26日復健醫學科診斷證明書（本院訴
          字卷第80頁），其診斷病名為頸椎外傷並滑脫，且無
          必須定期門診追蹤之記載，故是否必須繼續門診3 年
          ，即待原告丙○○舉證證明，至於中醫內科部分，是
          否亦有繼續門診3 年之必要，現亦無證據可供認定，
          故原告丙○○此部分請求，亦難准許。
        (3)原告丙○○主張其已支出車輛行車事故鑑定費3,000
          元，業已提出自行收納款項統一收據為證（本院交附
          民自第99頁），而此費用乃為證實兩造於本件車禍事
          故過失責任之有無及其分擔情形，核屬增加生活上所
          必須之費用，被告亦未爭執，爰准許之。
      3.查原告丙○○為59年9 月9 日生，於本件事故發生當時
        為34歲，大學中文系畢業，原本擔任作文家教工作，未
        婚，於95年間曾投資建興電子科技股份有限公司134,40
        0 元，並取得1,340 元之股利、及上海商銀、郵局之利
        息共102,661 元，而被告戊○○為55年12月18日生，於
        本件事故發生當時為38歲，小學畢業，原係計程車司機
        ，目前打零工為生，月收入1 至2 萬元，已離婚，小孩
        均已成年，目前沒有往來，名下無財產等情，業據原告
        丙○○及被告戊○○陳述明確，並有本院依職權調取之
        稅務電子閘門財產所得調件明細表在卷可查（本院訴字
        卷第22、23、26頁）。本院審酌兩造之教育程度、家庭
        狀況及經濟能力，兼衡原告丙○○原以作文家教為業，
        惟因本件車禍事故，致其不得不放棄原本職業，所受身
        心傷害甚鉅，故其請求精神慰撫金231,151 元，核屬適
        當，而無酌減必要。
      4.原告丙○○主張其機車修理費為7,850 元，固已提出估
        價單為證（本院交附民字卷第98頁），其中除車台支架
        調整350 元屬於工資部分外，其餘8 項共7,500 元部分
        應係以新零件更換被撞之舊零件，自應將折舊部分予以
        扣除（「營利事業所得稅結算申報查核準則」第95條第
        8 項規定：「固定資產提列折舊採用定率遞減法者，以
        一年為計算單位，其使用期間未滿一年者，按實際使用
        之月數相當於全年之比例計算之」）。次依行政院所頒
        「固定資產耐用年數表」及「固定資產折舊表」之規定
        ，其他業用客車之耐用年數為5 年，依定率遞減法每年
        折舊千分之369 ，參以所得稅法第54條第3 項規定「採
        用定率遞減法者，其最後一年度之未折減餘額以等於成
        本10分之1 為合度」，故採用定率遞減法折舊者，最後
        1 年度之折舊額，加歷年折舊累計額，其總和不得超過
        該資產成本額之10分之9 。本件原告丙○○所有EDD-87
        9 號輕型機車發照日期為82年9 月18日，有其行車執照
        及輕型機車車籍查詢表（偵卷第41頁、本院訴字卷第41
        頁）在卷可稽，距本件車禍發生時間（94年8 月3 日）
        已近12年，參酌前揭說明，其零件累積折舊額應已超出
        成本原額之10分之9 ，故本件折舊額應以成本原額10分
        之1 即750 元計算，加上工資部分350 元，原告所得請
        求之車損損害即為1,100 元。
      5.總計上述，原告丙○○所得請求之損害賠償金額原為27
        0, 154元（即已支出醫療費30,943元＋交通費3,960 元
        ＋鑑定費3,000 元＋精神慰撫金231,151 元＋車損損害
        即為1,100 元＝270,154 元），但因其已受領富邦產物
        保險股份有限公司所理賠之保險金37,541元，而此部分
        保險金應自前開損害賠償金額中扣除，原告丙○○亦無
        異議，經扣除後，原告丙○○所得請求之損害賠償金額
        即為232,613元。
    (二)原告丁○○部分：
      1.增加生活上之需要部分：
        (1)原告丁○○主張其每週至少4 天門診，每次前往門診
          搭乘公車需費90元，計算3 年，需支出交通費51,840
          元等語，固已提出醫療費用收據為證，惟觀其門診科
          別，可知其係先後或同時前往不同科別求診，是否均
          有必要，則未據其舉證證明，此亦為被告公盟公司否
          認此項費用之原因。然而，被告對於原告丁○○主張
          其已支出醫療費13,770元乙節既無爭執，亦即就原告
          丁○○於該等醫療費用收據所載日期前往醫院部分並
          無爭執，故原告丁○○於該等日期前往醫院所支出之
          交通費用共8,850 元（即95次×90元＝8,850 元），
          仍應准許之。
        (2)原告丁○○主張其將來每月須至中醫內科1 次（每次
          310 元）、復健醫學科6 次（第1 次460 元、第2至6
          次每次50元，合計每月710 元）、針灸科門診6 次（
          每次150 元，每月900 元），計算3 年，共需支出醫
          療費69,120元，固已提出醫療費用收據及診斷證明書
          為證（本院訴字卷第92至110 頁），然對照本院交附
          民字第35至86頁及訴字卷第92至110 頁之醫療費用收
          據，可知中醫內科部分：94年診療4 次、95年間診
          療6 次、96及97年間無紀錄；復健醫學科部分：94
          年診療36次、95年無記錄、96年診療12次、97年無記
          錄；針灸科部分：94年診療5 次、95年診療44次、
          96及97年均無記錄。其中中醫內科及針灸科於96及97
          年均無求診記錄，原告丁○○復未提出其他證據證明
          該2 科均有每月定期門診之必要，所請自難准許。至
          復健醫學科部分，原告丁○○於96年間雖較常前往該
          科門診，然依96年7 月24日復健醫學科診斷證明書（
          本院訴字卷第110 頁），其診斷病名為腰椎第四、五
          節滑位，術後，兩側膝關節炎，且無必須定期門診追
          蹤之記載，故是否必須繼續門診3 年，即待原告翁劉
          冊舉證證明，其就此既無法提出任何證據，所請亦難
          准許。
      2.查原告丁○○為39年5 月1 日生，於本件事故發生當時
        為55歲，家庭主婦，已婚，夫已退休，名下有位於臺北
        市士林區土地1 筆，於95年間曾取得郵局所給付之22,2
        22元利息，業據原告丙○○所陳明，並有本院依職權調
        取之稅務電子閘門財產所得調件明細表在卷可查（本院
        訴字卷第24至25頁）。本院審酌原告丁○○與被告戊○○之教育程度、家庭狀況及經濟能力，兼衡原告丁○○
        受傷程度較原告丙○○為輕，惟因年紀較長，復原情形
        較緩，仍受相當程度之身心痛苦，故其請求精神慰撫金
        231,151 元，僅酌減至15萬元。
      3.總計上述，原告丁○○所得請求之損害賠償金額原為17
        2,620 元（即已支出醫療費13,770元元＋交通費8,850
        元＋精神慰撫金15萬元＝172,620 元），但因其已受領
        富邦產物保險股份有限公司所理賠之保險金32,804元，
        而此部分保險金應自前開損害賠償金額中扣除，原告丁○○亦無異議，經扣除後，原告丁○○所得請求之損害
        賠償金額即為139,816 元。
七、按損害之發生或擴大，被害人與有過失者，法院得減輕賠償
    金額或免除之，此於被害人之代理人或使用人與有過失者，
    亦有準用，民法第217 條第1 、3 項定有明文。此項規定之
    目的，在謀求加害人與被害人間之公平，故在裁判上法院得
    以職權減輕或免除之（最高法院85年台上字第1756號判例參
    照）。查本件車禍之發生，除係因被告戊○○有駕駛營業小
    客車，行經閃光黃燈號誌交岔路口，未減速接近注意安全小
    心通過外，原告丙○○亦有駕駛自輕機車，行經閃光紅燈號
    誌交岔路口，支道車未暫停讓幹道車先之過失，後者為肇事
    主因，前者為肇事次因，本院95年度簡上字第120 號及臺灣
    省車輛行車事故覆議鑑定委員會鑑定結果，均同此認定，有
    該委員會函覆鑑定意見書附卷可參（本院95年度簡上字第12
    0 號第39、40頁），另原告丁○○既乘坐於原告丙○○所騎
    機車車上，則原告丙○○即為原告丁○○之使用人，亦應負
    相同過失責任。從而，被告公盟公司主張被告方面僅須負30
    ％之責任，應屬有據。準此計算，原告所受損害之數額經過
    失相抵後，原告丙○○所得請求被告賠償之金額僅為69,784
    元（即232,613 元×30％＝69,784元，元以下4 捨5 入），
    原告丁○○所得請求被告賠償之金額僅為41,945元（即139,
    816 元×30％＝41,945元，元以下4 捨5 入）。
八、綜上所述，原告丙○○、丁○○依侵權行為之法律關係，分
    別請求被告連帶賠償其69,784元、41,945元，為有理由，應
    予准許。逾此部分之請求，則屬無據，應予駁回。
九、本件原告勝訴部分，其雖已聲請供擔保請准宣告假執行，然
    因本院所命給付金額尚未逾50萬元，爰依職權宣告假執行，
    另被告就此部分既已聲明願供擔保請准宣告假執行，爰酌定
    相當金額准許之。至原告敗訴部分，其假執行之聲請已失所
    附麗，爰予駁回。
據上論結，本件原告之訴為一部有理由、一部無理由，依民事訴
訟法第79條、第389 條第1 項第5 款、第392 條第2 項，判決如
主文。
中    華    民    國    97    年    4     月    1     日
                  民事第二庭  法  官  楊明佳
以上正本係照原本作成
如對本判決上訴，須於判決送達後20日內向本院提出上訴狀
中    華    民    國    97    年    4     月    1     日
???????????????書記官?楊璧華


司法院資訊處製作；財團法人民間司法改革基金會備份。
